【裁判字號】    99,訴,834
【裁判日期】    990817
【裁判案由】    返還借款
【裁判全文】
臺灣臺南地方法院民事判決               99年度訴字第834號
原      告  乙○○
訴訟代理人  郭俊廷律師
被      告  丁○○○○○
被      告  甲○○
訴訟代理人  唐淑民律師
上列當事人間清償債務等事件，本院本院於民國九十九年八月三
日言詞辯論終結，判決如下：
    主      文
被告陳世賢即陳賢應給付原告新台幣壹佰捌拾萬元，及自民國九
十八年七月五日起至清償日止，按年息百分之五計算之利息。
原告其餘之訴駁回。
訴訟費用新台幣壹萬捌仟捌佰貳拾元由被告陳世賢即陳賢負擔。
本判決勝訴部份，原告以新台幣陸拾萬元供擔保後得假執行。
原告其餘假執行之聲請駁回。
    事實及理由
甲、程序方面：
    本件被告陳世賢即陳賢受合法通知，無正當理由而未於言詞
    辯論期日到場，核無民事訴訟法第 386條所列各款情形，爰
    依原告之聲請，由其一造辯論而為判決。
乙、實體方面：
一、本件原告起訴主張：
  (一)被告陳士賢（原名陳賢，退票後已改名陳士賢）、甲○○共
    同經營良譜企業有限公司，且 2人均為公司股東，其中甲○
    ○為公司負責人。緣民國（下同）97年7月中旬2人向原告稱
    伊等公司承攬經濟部水利署之「將軍溪排水將軍溪橋出海口
    整治工程」 (下稱將軍溪工程)，急需資金週轉，願以月息3
    分向原告商借款新台幣（下同）2,000,000元，並由被告2人
    帶領原告到工地參觀查證無誤，原告始如數付款出借，被告
    陳士賢並簽發其時名下陳賢戶名、付款人京城銀行新市分行
    三紙支票（票號50萬元2紙、100萬元 1紙）為擔保，被告甲
    ○○並曾請其公司會計小姐匯利息97年8月、9月、10月、11
    月各3萬元，其中97年11月6日另匯6萬元，又98年2月9日及9
    8年4月6日各匯10萬還本金，其餘至98年6月5日每次匯45,00
    0元，共計匯予原告695,000元，其中償還本金20萬元，尚欠
    原告本金180萬元，有不起訴處分書附表可證。
  (二)原告曾因被告陳士賢所交付之擔保支票退票，而向台南地檢
    署99年偵字第7350號告訴被告 2人詐欺等案，但檢察官以被
    告 2人均已坦承向告訴人借款二百萬元不諱，且支票真實，
    惟辯稱自97年8月22日迄98年6月 5日止，均按期支付利息及
    償還部分本金即20萬元，且因承包工程鋼筋原料漲價，經濟
    因素發生變化虧損，要非被告 2人所能預料，被告借款之初
    尚無詐欺犯意，而為不起訴處分確定在案。質言之，被告 2
    人之共同借款債務迄未償還原告。
  (三)原告為示誠意及體諒，以上開不起訴處分書附表為據，願依
    實計算扣除上述被告所匯2次償還本金每次各10萬元之共計2
    O萬元，尚欠原告本180萬元，並自98年7月5日起算，按年息
    百分之5利率計利息等語
  (四)並聲明：
    1.被告丁○○○○○、甲○○應共同給付原告180萬元及自9
      8年7月5日起，至清償日止，按年息百分之5計算之利息。
    2.訴訟費用由被告等負擔。
    3.原告願供擔保，請准宣告假執行。
二、被告朱晉德抗辯則以：
  (一)查被告甲○○自96年9月12日起至97年 8月11日止，即先後4
    次向同案被告丁○○○○○借款100萬元、100萬元、 190萬
    元及65萬元，嗣並自97年8月13日起至99年1月31日止，陸續
    分 8次將前開借款債務悉數還清，此有借款明細表及雙方匯
    款、還款之帳戶明細可稽；借款期間被告甲○○均按期將應
    付利息匯至丁○○○○○指定之帳戶，至於同案被告丁○○
    ○○○背後之金主為誰，則非被告甲○○所得置喙。
  (二)同案被告丁○○○○○雖曾於97年 7月中旬帶原告乙○○先
    生至被告甲○○當時正在現場監工之工地參觀，事後兩造多
    人並一同至餐廳吃飯、聊天，然席間並未談到借款乙事，否
    則被告陳士賢事後簽發票面金額各為50萬元、50萬元、 100
    萬元交給原告作為擔保還款之 3紙支票，原告為何沒有要求
    被告甲○○為共同發票人或背書擔保？且日後被告丁○○○
    ○○未依約還款給原告，經原告向地檢署提出被告 2人涉嫌
    共同詐欺之告訴，被告甲○○於歷次偵訊中均已明確向檢察
    官表明本件借款純係原告與被告丁○○○○○ 2人之私人債
    務糾紛，與被告甲○○及整治工程均無關，詎料地檢署處分
    書理由欄竟將被告甲○○認定為共同借款人，令人無法理解
    、接受；訴外人丙○○小姐係於被告甲○○經營之平治營造
    股份有限公司負責會計事務，其受被告陳士賢之指示，按月
    將被告甲○○應付之利息匯至陳士賢指定之帳戶，然不能依
    此認定被告甲○○為本件系爭借貸關係之共同借款人等語。
  (三)並聲明
    1.原告之訴均駁回。
    2.訴訟費用由原告負擔。
三、被告丁○○○○○經合法通知，未於言詞辯論期日到場，亦
    未提出書狀作何聲明或陳述。
四、本件兩造不爭執之事項如下：
  (一)原告曾因被告丁○○○○○所交付之擔保支票退票，而向台
    南地檢署99年偵字第7350號告訴被告 2人詐欺等案，但檢察
    官以被告等坦承向原告借款二百萬元（下稱系爭借款）不諱
    ，且支票真實，惟辯稱自97年8月22日迄98年6月 5日止，均
    按期支付利息及償還部分本金即20萬元，然因承包工程鋼筋
    原料漲價，經濟因素發生變化虧損，要非被告 2人所能預料
    ，被告借款之初尚無詐欺犯意，而為不起訴處分確定在案。
  (二)系爭借款係被告丁○○○○○向原告借貸，與被告甲○○無
    關。
  (三)系爭借款尚有本金180萬元未獲清償。
五、本院得心證之理由：
壹、被告甲○○部分：
  (一)按「當事人主張有利於己之事實者，就其事實有舉證之責任
    。」，民事訴訟法第277條第1項定有明文；又按「民事訴訟
    如係由原告主張權利者，應先由原告負舉證之責，若原告先
    不能舉證，以證實自己主張之事實為真實，則被告就其抗辯
    事實即令不能舉證，或其所舉證據尚有疵累，亦應駁回原告
    之請求。」（最高法院17年上字第 917號判例意旨足資參照
    ），合先敘明。
  (二)原告原主張被告丁○○○○○、甲○○共同經營良譜企業有
    限公司且2人均為公司股東，其中甲○○為公司負責人，該2
    人於97年7月中旬向原告以「急需資金週轉」為由，以月息3
    分共同向原告借款 2,000,000元云云；惟被告甲○○辯稱其
    自96年9月12日起至97年 8月11日止，先後4次向另一被告丁
    ○○○○○借款 100萬元、100萬元、190萬元及65萬，然嗣
    自97年8月13日起至99年1月31日止，陸續分 8次將前開借款
    債務悉數還清，被告甲○○並提出借款明細表及雙方匯款、
    還款之帳戶明細為證；此外，被告甲○○抗辯其於借款期間
    雖均按期將應付利息匯至丁○○○○○指定之帳戶，然被告
    丁○○○○○背後之金主為誰，其無法置喙，惟不能依其將
    應付利息匯至陳士賢指定之帳戶即認定被告甲○○為本件系
    爭借貸關係之共同借款人等語。
  (三)經本院依被告甲○○聲請傳喚證人丙○○到院證述：「（法
    官問：有無匯款給原告？）有，被告陳士賢有叫我匯款到原
    告的帳戶，幾次要查才知道。（法官問：每次匯款金額多少
    ？）之前金額不一定，後來每次是肆萬伍仟元。（法官問：
    陳士賢有無告訴你匯款是要做何用途？）之前不知道，後來
    固定肆萬伍仟元才知道向原告借錢給公司用。（法官問：如
    何知道是借錢？）是陳士賢告訴我的。」；另原告於本院99
    年8月3日言詞辯論筆錄亦陳稱對被告甲○○主張係被告陳士
    賢向其借款，與被告甲○○無關等情，「沒有意見」，原告
    並自承其沒有被告甲○○共同向其借款的證據等語；綜參上
    情，原告既然始終未能舉證證明被告甲○○向其借款的證據
    ，從而，原告空言主張本於借貸法律關係訴請被告甲○○共
    同償還系爭借款，並加給利息云云，自屬無據，應予駁回。
貳、被告丁○○○○○部分：
    查原告所主張之上開事實，業據提出與其所述相符由被告丁
    ○○○○○分別於98年2月5日、98年4月5日及98年5月5日簽
    發之號碼為0000000、0000000及0000000；面額分別為 50萬
    元、50萬元及100萬元之支票影本3紙及台灣票據交換所台南
    市分所之退票理由單之影本 3紙、臺灣臺南地檢署99年偵字
    第7350號不起訴處分書等件為證，被告未於言詞辯論期日到
    場，亦未提出書狀作何聲明或陳述，本院依上開調查證據之
    結果，應堪信原告之主張為真正。從而，原告本於借貸契約
    之法律關係，請求被告丁○○○○○給付如主文第一項所示
    之本金、利息，洵屬有據，應予准許。
六、綜上，原告主張被告甲○○應與被告丁○○○○○對其共同
    給付 578,025元部分，為無理由，應予駁回；惟原告得依借
    貸契約之法律關係，主張被告丁○○○○○應對其給付1,80
    0,000元及自98年7月5日起至清償日止，按年息百分之5計算
    之利息，洵屬正當，應予以准許，至逾此範圍之請求，即無
    理由，應予駁回。
七、原告陳明願供擔保，聲請宣告假執行，核無不合，爰酌定相
    當擔保金額准許之。又原告敗訴部分，其假執行之聲請失所
    附麗，應併予駁回。
八、末按法院為終局判決時，應依職權為訴訟費用之裁判，民事
    訴訟法第87條第1項定有明文，參酌同法第91條第1項規定法
    院未於訴訟費用之裁判確定其費用額者，例外第一審受訴法
    院於該裁判有執行力後，始依聲請以裁定確定之立法意旨，
    本院應於本件判決時，一併確定兩造應負擔之訴訟費用額。
    。查本件訴訟標的金額為 1,800,000元，核其訴訟費用額為
    18,820元，爰依職權確定上開訴訟費用由敗訴之被告丁○○
    ○○○負擔。
九、本件待證事實已臻明確，兩造其餘攻擊防禦方法及舉證，於
    判決結果已不生影響，爰不一一詳為論述，附此敘明。
十、據上論結，本件原告之訴為一部有理由、一部無理由，依民
    事訴訟法第385條第1項前段、第87條第 1項、第79條，判決
    如主文。
中    華    民    國    99    年    8    月   17  日
                      民事第二庭  法  官  何清池
以上正本係照原本作成。
如對本判決上訴，須於判決送達後20日內向本院提出上訴狀（應
附繕本）。如委任律師提起上訴者，應一併繳納上訴審裁判費。
中    華    民    國    99    年    8    月  17   日
                                  書記官  謝明達

司法院資訊處製作；財團法人民間司法改革基金會備份。
